臺灣彰化地方法院刑事判決　　　　　　　 96年度易字第806號
公　訴　人　臺灣彰化地方法院檢察署檢察官
被　　　告　甲○○
上列被告因竊盜等案件，經檢察官提起公訴（96年度偵字第4381
、4711號），本院判決如下：
    主  文
甲○○竊盜，累犯，處有期徒刑拾月；又竊盜，累犯，處有期徒
刑拾月。應執行有期徒刑壹年陸月。
被訴妨害公務罪部分無罪。
    犯罪事實
一、甲○○前因犯竊盜案件，經臺灣臺中地方法院以88年度易字
    第2092號判決判處有期徒刑1 年，經臺灣高等法院臺中分院
    駁回上訴而確定；又因犯準強盜案件，經臺灣高等法院臺中
    分院以88年度上訴字第2152號判處有期徒刑3 年2 月確定，
    兩案並經定其應執行刑為有期徒刑3 年10月，甫於93年2 月
    12日縮短刑期付保護管束期滿未經撤銷，以已執行完畢論。
    詎猶不知悔改，復意圖為自己不法之所有，分別為下列竊盜
    行為：(一)先於96年5 月2 日19時50分許，前往彰化縣大城鄉
    ○○村○○段718 、719 地號之果園內，徒手扭摘竊取乙○
    所有之西瓜11顆，得手後搬運上其所有車牌號碼RB-9790 號
    自小客車上，旋於同日20時20分許，為巡邏警員行經上址時
    當場發現，甲○○隨即棄車逃逸，為警當場查獲遭竊之西瓜
    11顆（均已發還）及扣得上開遺留在現場之自小客車。(二)又
    於96年5 月16日16時許，前往彰化縣二林鎮○○段萬興小段
    100 之327 地號果園內，徒手扭摘竊取丙○○所有之西瓜18
    顆，得手後將上開西瓜搬運至其上開車牌號碼RB-9790 號自
    小客車上（該自小客車已於96年5 月4 日發還）。嗣於同日
    19時許，為巡邏警員當場發現而查獲，並查獲上開失竊之西
    瓜18顆（均已發還）。
二、案經彰化縣警察局芳苑分局報請臺灣彰化地方法院檢察署檢
    察官偵查起訴。
    理  由
壹、證據能力部分：
    按被告以外之人於審判外之陳述，雖不符刑事訴訟法第159
    條之1 至第159 條之4 之規定，而經當事人於審判程序同意
    作為證據，法院審酌該言詞陳述或書面陳述作成時之情況，
    認為適當者，亦得為證據。當事人、代理人或辯護人於法院
    調查證據時，知有第159 條第1 項不得為證據之情形，而未
    於言詞辯論終結前聲明異議者，視為有前項之同意，刑事訴
    訟法第159 條之5 定有明文。查本案全部卷證，公訴人、被
    告均不爭執其證據能力，本院復衡以該等供述證據作成時之
    情況，應為適當，是可認後述所引用證據之證據能力均無疑
    義，合先敘明。
貳、有罪部分：
一、上揭犯罪事實，業據被告甲○○迭於警詢、偵查中及本院審
    理時坦承不諱，並經證人即被害人乙○、丙○○於警詢時指
    證綦詳，復有贓物認領保管單2 紙、現場照片26紙及秤量傳
    票1 紙附卷可稽，足認被告之自白與事實相符，堪可採信。
    本件事證已臻明確，被告上開犯行均堪認定，應依法論科。
二、核被告甲○○所為，均係犯第320 條第1 項之竊盜罪。其先
    後2 次竊盜犯行，時間已有所間隔，犯意各別，應予分論併
    罰。查被告曾於88年間因竊盜案件，經臺灣臺中地方法院以
    88年度易字第2092號判決判處有期徒刑1 年，經臺灣高等法
    院臺中分院駁回上訴而確定；又因強盜案件，經臺灣臺中地
    方法院以88年度訴字第1469號號判決判處有期徒刑3 年2 月
    ，經臺灣高等法院臺中分院駁回上訴而確定，兩案並經定其
    應執行刑為有期徒刑3 年10月，甫於93年2 月12日縮短刑期
    付保護管束期滿未經撤銷，以已執行完畢論等情，有臺灣高
    等法院被告前案紀錄表、臺灣彰化地方法院檢察署刑案資料
    查註紀錄表各1 份在卷可憑，其於有期徒刑執行完畢後，5
    年內故意再犯本件有期徒刑以上之罪，均為累犯，應各依刑
    法第47條第1 項之規定加重其刑。爰審酌本案被告有多次竊
    盜前科（79年間犯竊盜罪，經臺灣高等法院臺中分院以79年
    度上易字第795 號判處有期徒刑9 月；82年間犯竊盜罪，經
    臺灣臺中地方法院以82年度易字第3989號判處有期徒刑10月
    ；84年間犯竊盜罪，經臺灣高等法院臺中分院以85年度上易
    字第67號判處有期徒刑1 年3 月；88年間犯竊盜罪，經臺灣
    臺中地方法院以88年度易字第2092號判處有期徒刑1 年；95
    年間犯竊盜罪，經臺灣臺中地方法院分別以95年度易字2742
    號判處有期徒刑10月及以96年度易字第147 號判處有期徒刑
    6 月），詎其均無所警惕，屢遭查獲判刑均不知悔改，又再
    犯本案，且被告於本件第1案 為警查獲後仍肆無忌憚再犯本
    件第2 案，犯後態度惡劣，惡性重大，並考量其犯罪之動機
    、目的、手段、本案遭竊財物之價值，暨其於本院審理時坦
    承犯行之態度等一切情狀，分別量處如主文所示之刑，並定
    其應執行刑，以示懲儆。
、無罪部分：
一、公訴意旨另以：被告甲○○於96年5 月3 日17時10分許，前
    往彰化縣警察局芳苑分局西港派出所，乘值班警員不注意之
    際，自行持所有之汽車鑰匙開啟已扣案經拖吊停放在西港派
    出所停車場內之上開車牌號碼RB-9790 號自小客車，並啟動
    電門欲自該派出所之側門駛離，適經該派出所警員發現後立
    即出面制止，甲○○仍執意強行將該車駛離，竟基於妨害公
    務之犯意，欲倒車衝撞警員楊志文，以此方法對依法執行職
    務之警員楊志文施強暴脅迫，幸經警員楊志文及時拔槍並2
    度喝令制止後，被告始停車，因認被告尚涉有刑法第135 條
    第1項之妨害公務罪嫌等語。
二、按犯罪事實應依證據認定之，無證據不得認定犯罪事實；不
    能證明被告犯罪者，應諭知無罪之判決，刑事訴訟法第154
    條第2 項、第301 條第1 項分別定有明文。次按認定不利於
    被告之事實須依積極證據，苟積極證據不足為不利於被告事
    實之認定時，即應為有利於被告之認定；且認定犯罪事實所
    憑之證據，雖不以直接證據為限，間接證據亦包括在內；然
    而無論直接或間接證據，其為訴訟上之證明，須於通常一般
    之人均不致有所懷疑，而得確信其為真實之程度者，始得據
    為有罪之認定，倘其證明尚未達到此一程度，而有合理之懷
    疑存在時，因而為無罪之判決，尚不得任意指為違法（最高
    法院30年臺上字第816 號、76年臺上字第4986號判例意旨可
    資參照）。
三、本件公訴人認被告甲○○涉有上開妨害公務罪之犯行，係以
    證人即警員楊志文於偵查中之證述及現場照片圖，為其主要
    論據。訊據被告堅詞否認有何妨害公務罪之犯行，辯稱：我
    是把車子啟動看看車子能不能動，當時警員就站在我前面，
    我一聽到警員的聲音就立即下車，我沒有要倒車衝撞他們的
    意思等語。按刑法第135 條第1 項之妨害公務罪，以行為人
    對於公務員依法執行職務時，施以強暴、脅迫，即屬當之；
    所稱「強暴」，係指一切有形力即物理力之行使而言，不問
    其係對人或對物為之均包括在內；所稱「脅迫」，則指以侵
    害生命、身體、自由、名譽、財物之不法為目的之意思，通
    知對方足使其生恐怖之心之一切行為而言（最高法院82年度
    台上字第608 號判決意旨可資參照）。申言之，行為人之強
    暴行為，並不限於對公務員身體直接實施暴力，凡以公務員
    為目標，而對物或他人實施暴力因而產生積極妨害公務員執
    行職務者均屬之。參諸證人即西港派出所警員楊志文、所長
    吳慧娟及工友靳嘉玉於本院96年7 月5 日審理時所證述之內
    容，證人楊志文證述：被告當時要離開的角度無法加速，他
    倒車沒有衝撞特定對象，他只是想要將車子開走，因為我請
    他停車時，他不停車，以較慢的速度滑行，若他繼續不停車
    的話會撞到我，才會認為被告有妨害公務等語；證人吳慧娟
    證述：當天聽到引擎發動聲，立即衝出值班台的門，就發現
    該停放的車輛裡面有1 個人，仍然停在原處，還沒有開出去
    ，楊志文就立即衝出大門，我與靳嘉玉就喊停車，被告都沒
    有回應，被告倒車在挪角度時，速度沒有很快，被告當時目
    的是要離開，不是刻意衝撞警員，但被告在倒車的過程中，
    因為他倒車的角度不對，有可能會撞到我，楊志文站在車後
    面，被告駕車也可能會撞到他等語；證人靳嘉玉證稱：當時
    我與吳慧娟在值班台聊天，我們聽到車聲，我們就馬上衝出
    ，我們有立刻叫他停車，他停車的角度確實要倒車很多次，
    我本來是要去拉鐵門，但是被告的車子角度已經調好，被告
    的車子一直退，我怕被告的車子後退撞到我，我就繞到旁邊
    ，楊志文就喝令他停車，但是被告並沒有停車，一直到被告
    車子的後車輪已經超過鐵門的軌道，才停車，我們派出所面
    向西，被告車子的車頭朝南，車尾朝北，因為平常車子縱使
    正面從右側門出去也要來來回回好幾次才能出去，我有看到
    被告車子來來回回好幾次，我看到被告車子拉直，我就急著
    要去拉鐵門等語。可見被告當時應係要倒車離去，無故意要
    衝撞特定人之意思。又當時車牌號碼RB-9790 號自小客車停
    放處所是在彰化縣警察局芳苑分局大門右側的殘障停車位，
    車子方向係車頭面向值班台，車尾面向右側門方向，依卷附
    現場相關位置圖及現場照片可知，該停車處空間十分狹小，
    車身1 側是圍牆、另1 側緊臨花圃、車尾距後方圍牆約5 公
    尺，可以移動空間相當有限，而證人楊志文、吳慧娟、靳嘉
    玉等人亦證述：該停車處空間不大，車子若要由右側門出去
    需多次倒車才能順利出去等語，是以，被告若要在該空間倒
    車離去，其速度勢必無法快速，綜合上情，被告辯稱其並無
    刻意要衝撞現場特定人士之意等語，應非無據。而按刑法第
    135 條第1 項之妨害公務罪，係指基於故意，對於公務員於
    依法執行職務時，實施強暴脅迫之行為而言，是行為人主觀
    上須有妨害公務之故意，客觀上亦有施強暴或脅迫，對公務
    員依法執行職務之行為有所防阻，方足當之，茲被告主觀上
    既欠缺妨害公務之故意，即與該罪之構成要件有間。綜上所
    述，公訴人所舉之前揭證據，尚未達於通常一般之人均不致
    有所懷疑而得確信其為真實之程度，本件尚不足以證明被告
    有妨害公務之犯行，此外，本院復查無其他積極證據足資證
    明被告確有公訴人所指之妨害公務犯行，揆諸前揭規定及說
    明，被告此部分犯罪要屬不能證明，自應為無罪之諭知。
據上論斷，應依刑事訴訟法第299 條第1 項前段、第301 條第1
項，刑法第320 條第1 項、第47條第1 項、第51條第5 款，刑法
施行法第1 條之1 ，判決如主文。
本案經檢察官張尹敏到庭執行職務。
中　　華　　民　　國　　96　　年　　7 　　月　　13　　日
　                刑事第一庭          法  官   郭麗萍
以上正本證明與原本無異。
如不服本判決，應於判決送達後10日內，向本院提出上訴狀（須
附繕本）。
告訴人或被害人對於判決如有不服具備理由請求檢察官上訴者，
其上訴期間之計算係以檢察官收受判決正本之日期為準。
中　　華　　民　　國　　96　　年　　7　　月　　18 　　日
                                     書記官   張子涵
附錄本案論罪科刑法條全文：
中華民國刑法第320條
（普通竊盜罪、竊佔罪）
意圖為自己或第三人不法之所有，而竊取他人之動產者，為竊盜
罪，處 5 年以下有期徒刑、拘役或 5 百元以下罰金。
意圖為自己或第三人不法之利益，而竊佔他人之不動產者，依前
項之規定處斷。
前二項之未遂犯罰之。
